【裁判字號】    98,聲,876
【裁判日期】    980520
【裁判案由】    宣告沒收
【裁判全文】
臺灣士林地方法院刑事裁定               98年度聲字第876號
聲  請  人  臺灣士林地方法院檢察署檢察官
被      告  甲○○
上列聲請人因聲請單獨宣告沒收違禁物案件，聲請單獨宣告沒收
（98年度聲沒字第129 號，原偵查案號：96年度毒偵緝字第148
號），本院裁定如下:
    主  文
扣案之含第一級毒品海洛因成分之白色粉末壹包（驗餘淨重零點
伍公克）、含第一級毒品海洛因成分之煙捲壹支（驗餘淨重零
點柒陸公克，以上保管字號為臺灣士林地方法院檢察署九十六年
度保管字第二七三號）、含第一級毒品海洛因成分之白色粉末壹
包（驗餘淨重壹點玖玖公克，保管字號為臺灣士林地方法院檢察
署九十六年度保管字第二０二七號）、含第二級毒品甲基安非他
命成分之白色透明晶體肆包及壹罐（合計驗餘淨重貳點肆公克，
保管字號為臺灣士林地方法院檢察署九十六年度保管字第二一０
七號）、含第二級毒品甲基安非他命成分之白色透明晶體貳包（
合計驗餘淨重點壹公克，保管字號為臺灣士林地方法院檢察
署九十六年度保管字第二六六一號）均沒收銷燬之。
其餘聲請駁回。
    理  由
一、按查獲之第一、二級毒品及專供製造或施用第一、二級毒品
    之器具，不問屬於犯人與否，均沒收銷燬之，毒品危害防制
    條例第18條第1 項前段定有明文。又違禁物得單獨宣告沒收
    ，刑法第40條第2 項亦有明文。又其未經裁判沒收者，應由
    檢察官聲請法院以裁定沒收之，此有司法院18年院字第67號
    及30年院字第2169號解釋可資參照。
二、本件聲請意旨略以：本署96年度毒偵緝字第148 號被告甲○
    ○違反毒品危害防制條例案件，業經不起訴確定，有不起訴
    處分書附卷可稽，惟查扣之：第一級毒品海洛因1 包，毛
    重0.55公克，淨重0.35公克；含第一級毒品海洛因之煙捲
    1 支，煙捲重0.76公克；第二級毒品甲基安非他命4 包及
    1 罐，總毛重4.63公克，驗後淨重2.40公克；第二級毒品
    MDMA3 顆，總毛重0.69公克，驗後淨重0.66公克；第二級
    毒品大麻2 包，總毛重7.25公克，總淨重5.47公克；第二
    級毒品甲基安非他命2 包，總毛重3.59公克，驗後淨重3.31
    公克；第一級毒品海洛因1 包，毛重2.2 公克，淨重1.99
    公克，均係屬毒品危害防制條例第18條第1 項前段所規定之
    違禁物，有法務部調查局96年3 月14日調科壹字第096230
    21460 、00000000000 號鑑定書、臺北市政府警察局96年5
    月9 日北市鑑毒字第381 號鑑驗通知書、臺北市政府警察局
    96年6 月12日北市鑑毒字第571 號鑑驗通知書、法務部調查
    局96年7 月16日人工鑑別編號000000000 號鑑定書在卷可佐
    ，，爰依首開規定聲請宣告沒收銷燬等語。
三、按海洛因及安非他命分別為毒品危害防制條例第2 條第2 項
    第1 款及第2 款所規定之第一級及第二級毒品，不得非法持
    有。經查：被告甲○○於96年1 月25日為警查獲之施用第一
    級毒品海洛因及第二級毒品安非他命之犯行，業經聲請人於
    96年11月12日以96年度毒偵緝字第148 號為不起訴處分確定
    在案，此有上開不起訴處分書一份在卷可稽；又其於96年5
    月22日為警查獲之施用第一級毒品海洛因及第二級毒品安非
    他命之犯行，業經聲請人於96年9 月11日因實質上一罪之關
    係而以96年度毒偵字第1137號予以簽結，亦有簽呈1 份在卷
    可參。而扣案之白色粉末1 包、煙捲1 支（以上保管字號為
    臺灣士林地方法院檢察署96年度保管字第173號）及白色粉
    末1包（保管字號為臺灣士林地方法院檢察署96年度保管字
    第2027號），經送法務部調查局檢驗之結果，均檢出含有第
    一級毒品海洛因成分，此有該局96年3 月14日調科壹字第09
    623021460 號鑑定書及96年7 月16日出具之人工鑑別編號00
    0000000 號鑑定書各乙紙在卷可參；又扣案之白色透明晶體
    4 包及1 罐（保管字號為臺灣士林地方法院檢察署96年度保
    管字第2107號）、白色透明晶體2包（保管字號為臺灣士林
    地方法院檢察署96年度保管字第2661號），經送臺北市政府
    警察局檢驗之結果，均檢出第二級毒品甲基安非他命成分，
    此有該局96年5 月9 日北市鑑毒字第381 號鑑驗通知書及96
    年6 月12日北市鑑毒字第571 號鑑驗通知書各乙紙附卷足憑
    ，足見扣案之物確為含有第一級毒品海洛因及第二級毒品甲
    基安非他命成分，而依毒品危害防制條例第2 條第2 項第1
    款、第2 款及第11條第1 項、第2 項之規定，分別為第一級
    及第二級毒品，且均屬違禁物，揆諸前揭法條規定，不問屬
    於犯人與否，應沒收銷燬之。是本院經核聲請意旨，於法並
    無不合，爰依刑事訴訟法第220 條、刑法第40條第2 項、毒
    品危害防制條例第18條第1 項前段，裁定如主文第一項所示
    。
四、至扣案之煙草2 包（保管字號為臺灣士林地方法院檢察署96
    年度保管字第280 號），經送法務部調查局檢驗之結果，均
    含第二級毒品大麻成分，此有該局96年3月14 日調科壹字第
    00000000000 號鑑定書在卷可參；又扣案之黃綠色藥錠3 顆
    （保管字號為臺灣士林地方法院檢察署96年度保管字第2107
    號），經送臺北市政府警察局檢驗之結果，均檢出第二級毒
    品MDA 、MDMA 成分，此有該局96年5 月9 日北市鑑毒字第
    381 號鑑驗通知書附卷可參，足見上開扣案物品確含第二級
    毒品大麻、MDA 及MDMA成分。而大麻MDA 及MDMA均為毒品危
    害防條例第2 條第2 項所規定之第二級毒品，固屬違禁物，
    依刑法第40條但書之規定雖得單獨宣告沒收，然若該違禁物
    為被告因案扣押之物，且有犯罪嫌疑時，基於主刑從刑不可
    分原則，自應由檢察官隨案處理為宜。查扣案之含第二級毒
    品大麻成分之煙草2 包及含第二級毒品MDA 、MDMA成分之黃
    綠色藥錠3 顆，均係於96年1 月25日於被告甲○○之住處所
    查獲，而被告甲○○於查獲當日所採之尿液，經以酵素免疫
    分析法檢驗之結果，呈MDMA及大麻代謝物陰性反應，另以氣
    相層析質譜儀法檢驗之結果，僅呈嗎啡及甲基安非他命陽性
    反應，此有卷附之臺灣尖端先進生技醫藥股份有限公司96年
    2 月7 日出具之濫用藥物檢驗報告可參，觀諸上開96年度毒
    偵緝字第148 號不起訴處分書所載內容，僅針對被告甲○○
    施用第一級毒品海洛因及第二級毒品甲基安非他命犯行而為
    ，自難認被告甲○○有何施用第二級毒品大麻及MDA 、MDMA
    之犯行，而為前開不起訴處分效力所及，是就其持有第二級
    品大麻及MDA 、MDMA之之行為似另涉有毒品危害防制條例第
    11條第2 項之持有第二級毒品罪嫌；況其持有或施用第二級
    毒品大麻及MDA 、MDMA之之行為與其於96年1 月25日為警查
    獲之施用第一級毒品海洛因及第二級毒品甲基安非他命之犯
    行顯係基於個別之犯意，是此部分罪嫌與前開聲請人就施用
    第一級毒品海洛因及第二級毒品甲基安非他命所為不起訴處
    分部分自無裁判上一罪關係，而應由聲請人另行依法處理，
    則本件查扣之含第二級毒品大麻成分之煙草2 包及含第二級
    毒品MDA 、MDMA成分之黃綠色藥錠3 顆，自應由聲請人另行
    隨案處理為宜，揆諸前揭之說明，聲請人之聲請，於法即有
    未洽，應予駁回，爰依刑事訴訟法第220 條，裁定如主文第
    二項所示。
中    華    民    國    98    年    5     月    20    日
                  刑事第五庭法  官  黃雅君
以上正本證明與原本無異。
如不服本裁定，應於收受送達後5日內，向本院提出抗告狀。
                            書記官  簡湘雲
中    華    民    國    98    年    5     月    20    日


司法院資訊處製作；財團法人民間司法改革基金會備份。
